臺灣高等法院刑事判決
109年度上訴字第214號
上  訴  人    臺灣臺北地方檢察署檢察官
被      告    黃士豪  





上列上訴人因被告違反洗錢防制法等案件，不服臺灣臺北地方法
院一０八年度訴字第三七二號，中華民國一０八年十二月六日第一
審判決（起訴案號：臺灣臺北地方檢察署一０七年度偵字第二一
五００號），提起上訴，本院判決如下：
    主  文
上訴駁回。               
    理  由
一、經本院審理結果，認第一審判決對被告黃士豪為無罪之諭知
    ，核無不當，應予維持，並引用第一審判決書記載之證據及
    理由（如附件）。
二、檢察官上訴意旨略以：㈠被告黃士豪就告訴人為何於民國一０
    六年六月廿二日無故將五千元匯入其帳戶，隨即於同年月廿
    六日結合帳戶中的一千元合計六千元匯到朱稚淋彰化銀行帳
    戶一事無法合理說明，甚且稱完全沒有印象，實乃被告已將
    其玉山銀行提款卡交付詐欺集團使用，而本人仍保有存摺所
    致。被告於偵查中所提之提款卡與前揭帳戶非同一，更可證
    被告確有交付提款卡予不詳之人使用。再者被告雖辯稱係應
    年籍姓名不詳「林小蝶」之通知而匯款給朱稚淋，然被告並
    不認識受款人朱稚淋，又「林小蝶」要求被告匯款的原因事
    實又與被告全然無關，被告此舉實與經驗法則相去甚遠。 ㈡
    另證人朱稚淋就帳戶入款原因作證之內容即便為真，惟此與
    被告匯款到朱稚淋帳戶原因並不相符。甚且若被告所稱系爭
    帳戶均為其自己使用，更可證明被告數次匯款均係受「林小
    蝶」指使，而有幫助詐欺犯行介入甚深。再就被告帳戶內出
    現匯款三萬元予朱稚淋帳戶，辯稱係幫「林小蝶」支付某被
    害人醫藥費，惟竟未於與朱稚淋同庭時請求返還，亦與常情
    不符。被告多次匯款至朱稚淋同一帳戶，對朱稚淋彰化銀行
    帳戶已然熟悉，本無需多此一舉匯款至被告帳戶後，再從自
    己的帳戶轉匯款到朱稚淋戶頭，由此足證，本案不僅被告有
    以其存摺正本使用帳戶，同時詐騙集團在同一時間使用被告
    之銀行提款卡及密碼，始有此一接連匯款情事發生。準此，
    本件判決認定事實與證據顯現不符，原審遽為被告無罪諭知
    容有違誤，請將原判決撤銷，更為適當合法之判決等語 。
三、按刑事訴訟法第一百六十一條第一項規定：檢察官就被告犯
    罪事實，應負舉證責任，並指出證明之方法。因此，檢察官
    對於起訴之犯罪事實，應負提出證據及說服之實質舉證責任
    。倘其所提出之證據，不足為被告有罪之積極證明，或其指
    出證明之方法，無從說服法院形成被告有罪之心證，基於無
    罪推定之原則，自應為被告無罪之判決。
四、經查，原判決於理由詳載被告之系爭帳戶於告訴人因遭詐騙
    而匯款五千元之前後，尚有多筆提款、存款、款項匯進或匯
    出、扣款繳費等交易紀錄，且告訴人該五千元匯款，亦未立
    刻遭提領或轉帳，與一般詐欺集團掌控操縱人頭帳戶之情形
    顯然不同，又系爭帳戶嗣仍持續使用至一０七年一月五日，
    足證均係於被告正常使用中。系爭帳戶既僅一筆五千元詐騙
    款，則被告辯稱前因借「林小蝶」五千元，嗣「林小蝶」稱
    欲滙還五千元而告知其帳戶，不知係被害人遭詐款項，即非
    不無可能。又其嗣再墊借六千元欠款及三萬元車禍和解金予
    「林小蝶」，並滙至「林小蝶」指定之彰銀帳戶（即朱稚淋
    帳戶），其中三萬元部分，更係自其父富邦銀行帳戶轉帳滙
    入，再行滙出，既有銀行交易紀錄可稽，顯被告亦係被騙受
    害，焉有將帳戶提款卡交詐欺集團使用以幫助詐欺他人同時
    ，自行再滙三萬元供詐欺集團使用之理。至其滙入朱稚淋之
    帳戶，朱稚淋既到庭稱其帳戶係經由未婚夫借予趙添壽使用
    ，非其所為，則被告未當庭索賠，亦非不合常理。又被告無
    自證己罪之責，乃檢察官未能舉證使法院得確信之心證，致
    原審以事證不足為被告無罪之諭知，採證認事均無不合，應
    予維持，茲檢察官以前揭推測之詞上訴，指摘原判決不當，
    乃無理由，應予駁回。　
五、據上論斷，應依刑事訴訟法第三百六十八條、第三百七十三
    條，判決如主文。
本案經檢察官李進榮到庭執行職務。
中　　華　　民　　國　一０九　年　　三　　月　 十九　日
　　　　　　　　　刑事第四庭審判長法　官  陳筱珮
　　　　　　　　　　　　          法　官  羅郁婷
　　　　　　　　　　　　　　      法　官  陳玉雲
以上正本證明與原本無異。
幫助詐欺罪不得上訴。
幫助洗錢罪部分，檢察官如不服本判決，應於收受送達後20日向
本院提出上訴書狀，惟須受刑事妥速審判法第9條限制。其未敘
述上訴之理由者，並得於提起上訴後20日內向本院補提理由書(
均須按他造當事人之人數附繕本)「切勿逕送上級法院」。
刑事妥速審判法第9條：
除前條情形外，第二審法院維持第一審所為無罪判決，提起上訴
之理由，以下列事項為限：
一、判決所適用之法令牴觸憲法。
二、判決違背司法院解釋。
三、判決違背判例。
刑事訴訟法第377 條至第379 條、第393 條第1 款之規定，於前
項案件之審理，不適用之。
                                  書記官  蔡麗春
中　　華　　民　　國　一０九　年　  三    月　 十九　 日